臺灣臺中地方法院刑事判決
111年度簡上字第223號
上  訴  人  
即  被  告  彭馨慧


選任辯護人  張嘉麟律師
上列被告因違反個人資料保護法案件，不服本院中華民國111年4
月22日111年度中簡字第236號第一審簡易判決（聲請簡易判決處
刑書案號：臺灣臺中地方檢察署110年度偵字第22652號），提起
上訴，本院管轄之第二審合議庭判決如下：
    主    文
上訴駁回。
    犯罪事實
一、彭馨慧為址設臺中市○○區○○路0段000號「永慶不動產臺中北
    屯松竹加盟店」之房仲業者，明知電話號碼係足以識別個人
    身分之個人資料，依個人資料保護法第19條、第20條規定，
    非有特定目的，且有法定情形外，不得蒐集、處理或利用，
    詎於民國110年4月間，因永慶不動產之I智慧系統出錯，彭
    馨慧誤以為張祥慶要出售房屋，彭馨慧為取得銷售房屋之委
    託權，竟意圖為自己不法之利益，基於非法蒐集個人資料之
    犯意，於110年4月29日前某日，以不詳方式，取得張祥慶位
    於新北市老家之電話號碼（地址及電話號碼均詳卷），並於
    110年4月29日晚間7時許，撥打該電話號碼欲聯繫及詢問張
    祥慶關於房屋買賣事宜，該通電話為張祥慶之母接聽，彭馨
    慧即以此方式非法蒐集張祥慶之個人資料，致生損害於張祥
    慶。
二、案經張祥慶訴由臺中市政府警察局第五分局報告臺灣臺中地
    方檢察署檢察官偵查起訴。　
    理    由
壹、證據能力：
一、按被告以外之人於審判外之陳述，雖然不符合刑事訴訟法第
    159條之1至第159條之4之規定，但經當事人於審判程序同意
    作為證據，法院審酌該言詞陳述或書面陳述作成時之情況，
    認為適當者，亦得為證據；當事人、代理人或辯護人於法院
    調查證據時，知有第159條第1項不得為證據之情形，而未於
    言詞辯論終結前聲明異議者，視為有前項之同意。刑事訴訟
    法第159條之5第1項、第2項分別定有明文。查就本判決以下
    所引用被告以外之人於審判外之陳述，檢察官、被告彭馨慧
    （下稱被告）及辯護人均表示無意見或同意有證據能力（見
    簡上卷第61至62、85至87頁），本院審酌上開證據資料製作
    時之情況，尚無違法不當及證明力明顯過低之瑕疵之情形，
    依上開規定，均具有證據能力。
二、非供述證據之物證，或以科學、機械之方式，對於當時狀況
    所為忠實且正確之記錄，性質上並非供述證據，無傳聞法則
    規定之適用，如該非供述證據非出於違法取得，並已依法踐
    行調查程序，即不能謂其無證據能力。本件判決以下引用之
    非供述證據，經本院於審理時依法踐行調查證據程序，與本
    案待證事實具有自然之關聯性，且無證據證明係公務員違法
    取得之物，依法自得作為證據。
貳、實體部分：
一、認定犯罪事實之證據及理由：
　　訊據被告固坦承於上開時間，因誤以為告訴人張祥慶（下稱
    告訴人）要出售房屋，有取得及撥打告訴人位於新北市老家
    之電話號碼，欲聯繫及詢問告訴人關於房屋買賣事宜等情，
    惟矢口否認有何非法蒐集個人資料之犯行，辯稱：伊沒有不
    法意圖，也沒有侵害告訴人的權利，伊是因為之前同事有做
    社區開發，伊本身有賣過這個社區的屋子，是伊同事跟伊說
    這個可能是屋主的電話，給伊這個電話，請伊去聯繫看看，
    但同事也不確定這個電話是不是屋主的電話，因為伊的客人
    說要看房子，所以伊聯繫問看看云云。辯護人並為被告辯護
    稱：室內電話號碼本身並不當然屬於個人資料保護法所保護
    的直接識別個人資料，單純的室內電話號碼並不是足以識別
    個人資料，不屬於個人資料保護之範疇，請諭知被告無罪；
    云云。經查：
  ㈠被告為址設臺中市○○區○○路0段000號「永慶不動產臺中北屯
    松竹加盟店」之房仲業者，被告於110年4月間，因永慶不動
    產之I智慧系統出錯，誤以為告訴人要出售房屋，為取得銷
    售房屋之委託權，於110年4月29日前某日取得告訴人之老家
    之電話號碼，並於110年4月29日晚間7時許，撥打該電話號
    碼欲聯繫及詢問告訴人關於房屋買賣事宜，該通電話為告訴
    人之母接聽等情，為被告所承認（見簡上卷第87頁），核與
    告訴人於警詢、偵訊及本院審理時之證述（見偵卷第19至21
    、59至60頁；簡上卷第91至92頁）相符，並有員警職務報告
    （見偵卷第11頁）、簡訊對話擷圖（見偵卷第23頁）、房仲
    資訊系統及對話紀錄擷圖（見偵卷第25至27頁）、業務開發
    信件及名片（見偵卷第33至35頁）、臺中市政府警察局第五
    分局東山派出所受（處）理案件證明單、受理各類案件紀錄
    表（見偵卷第39至41頁）在卷可憑，堪信屬實。
  ㈡被告及辯護人雖以前詞辯解及辯護，惟查：
  ⒈按所謂「個人資料」，係指自然人之姓名、出生年月日、國
    民身分證統一編號、護照號碼、特徵、指紋、婚姻、家庭、
    教育、職業、病歷、醫療、基因、性生活、健康檢查、犯罪
    前科、聯絡方式、財務情況、社會活動及其他得以直接或間
    接方式識別該個人之資料，此為個人資料保護法第2條第1款
    所明定。又個人資料保護法所規範之行為態樣，包含個人資
    料之蒐集、處理及利用，其中「蒐集」係指以任何方式取得
    個人資料，個人資料保護法第2條第3款定有明文。查告訴人
    老家的電話號碼，乃告訴人之「聯絡方式」，自屬個人資料
    保護法第2條第1款所規範之「個人資料」，受個人資料保護
    法之保護，如無個人資料保護法第19條第1項各款所列正當
    情形而加以蒐集，即屬非法蒐集。是辯護意旨謂：室內電話
    號碼本身並不當然屬於個人資料保護法所保護的直接識別個
    人資料，單純的室內電話號碼並不是足一識別個人資料，不
    屬於個人資料保護之範疇云云，容有誤會，尚非可採。
　⒉依證人張孟盉（即被告所任職永慶不動產臺中北屯松竹加盟
    店之前同事，於110年2月離職）所述，證人張孟盉並無開發
    惠宇樂觀社區之案件，不曾聽被告對其訴說要開發發惠宇樂
    觀社區之事，被告沒有向其詢問過惠宇樂觀社區住戶的電話
    ，其不認識告訴人，也沒有提供告訴人老家的電話給被告之
    情事（見偵卷第79頁）；且依告訴人所述，告訴人不曾將其
    老家的電話提供給仲介人員或其房屋社區管理室，被告卻取
    得並撥打其老家電話詢問是否買賣其房屋之事，令告訴人感
    到困擾，擔心其住家地址外洩（見偵卷第19至21、60頁；本
    院卷第91至92頁），足見被告所辯：110年2月離職的張姓同
    事曾深耕惠宇樂觀社區，告訴人老家的電話號碼是該同事提
    供給伊云云（見偵卷第15至16、60頁；本院卷第88至89頁）
    ，顯然不實，堪認被告係以不詳方式取得告訴人老家的電話
    號碼。又告訴人老家的電話號碼，乃告訴人之「聯絡方式」
    ，屬個人資料保護法第2條第1款所規範之「個人資料」，如
    無個人資料保護法第19條第1項各款所列正當情形而加以蒐
    集，即屬非法蒐集，有如前述，本案被告以不詳方式取得告
    訴人上開個人資料，自對個人資料之「蒐集」行為。而被告
    並非公務機關，且依被告所述，其蒐集告訴人上開個人資料
    ，是為了爭取銷售告訴人房屋之委託權及詢問告訴人可否讓
    其帶人去看屋（見本院卷第87至88頁），並無個人資料保護
    法第19條第1項各款所列之正當情形，其所為自屬非公務機
    關非法蒐集個人資料，且被告主觀上具有為自己不法利益之
    意圖，客觀上已造成告訴人不安及困擾而侵害告訴人之權利
    ，實屬甚明。是被告辯稱：伊沒有不法意圖，也沒有侵害告
    訴人的權利云云，亦不足採。　　
  ㈢綜上所述，被告前揭所辯及辯護意旨均非可採，本案事證明
    確，被告上開犯行，堪可認定，應依法論科。
二、論罪說明：
　　核被告所為，係犯個人資料保護法第19條第1項、第41條之
    非公務機關非法蒐集個人資料罪。
參、上訴駁回之說明：
一、原審認被告違反個人資料保護法之罪證明確，適用個人資料
    保護法第41條第1項、第19條第1項，刑法第11條前段、第41
    條第1項前段及刑法施行法第1條之1第1項等規定，並審酌被
    告並無前科，素行良好，為取得銷售房屋之委託權而非法蒐
    集他人個人資料，所為實不足取，兼衡其犯罪手段尚屬平和
    ，及其自陳大學畢業之智識程度、家庭經濟狀況勉持（見被
    告警詢筆錄受詢問人欄之記載）等一切情況，量處有期徒刑
    2月，並諭知易科罰金之折算標準為以新臺幣1000元折算1日
    。經核原判決認事用法，並無不合，且已依刑法第57條規定
    ，就科刑時應審酌及注意之事項加以斟酌考量，並未逾越法
    定刑度，復未濫用自由裁量之權限，所為量刑亦無不當或違
    法，無輕重失衡之情形。
二、被告上訴意旨猶執前詞否認犯罪，尚非可採，業如前述。至
    於辯護意旨雖謂：如仍認為被告所為違反個人資料保護法，
    請審酌被告並無前科，非自始刻意蒐集個人資料，也多次表
    示要向告訴人道歉及和解的意圖，被告願意接受給付公益捐
    、法治教育之附條件緩刑，請諭知附條件緩刑云云。惟按刑
    罰之量定，屬法院自由裁量之職權行使，應審酌刑法第57條
    所列各款事由及一切情狀，為酌量輕重之標準，並非漫無限
    制；量刑輕重係屬事實審法院得依職權自由裁量之事項，苟
    已斟酌刑法第57條各款所列情狀而未逾越法定刑度，不得遽
    指為違法；且在同一犯罪事實與情節，如別無其他加重或減
    輕之原因，下級審量定之刑，亦無過重或失輕之不當情形，
    則上級審法院對下級審法院之職權行使，原則上應予尊重。
    本案被告所犯非公務機關非法蒐集個人資料罪之法定刑為「
    （2月以上）5年以下有期徒刑，得併科新臺幣1百萬元以下
    罰金」，原審於審酌前揭所述一切情狀後，量處有期徒刑2
    月，業已綜合全案情狀及卷證資料，在法律規定之刑度範圍
    內，斟酌被告之個別情狀而為量定，量刑尚稱妥適，有如前
    述。又被告於本院審理時猶否認犯罪，未如實交代其非法蒐
    集告訴人個人資料之來源，且迄今未能與告訴人達成和解、
    賠償或取得告訴人之諒解，原審對被告所處之刑已屬最低度
    刑，本院經綜合全案情節，並斟酌告訴人及檢察官之意見（
    見本院卷第91至93頁），認本案對被告所宣告之刑，並無以
    暫不執行為適當之情形。是辯護意旨請求宣告緩刑云云，亦
    非可採。 
三、綜上所述，被告前揭上訴意旨及辯護意旨均非可採，其上訴
    為無理由，自應予駁回。　　　　
據上論斷，應依刑事訴訟法第455條之1第1項、第3項、第368條
，判決如主文。
本案經檢察官陳祥薇聲請簡易判決處刑，檢察官何建寬到庭執行
職務。　
中　　華　　民　　國　　111 　年　　10 　 月　　17　　日
                  刑事第五庭    審判長法  官  黃玉琪
　　　　　　　　　                    法  官  林芳如
　　　　　　　　                      法  官　魏威至
以上正本證明與原本無異。
不得上訴。
　　　　　　　　　　　　　　　　　　　書記官  張雅慧
中　　華　　民　　國　　111 　年　　10 　 月　　17　　日
　　　　　　　　　　　　　　　　　　　　　　
附錄論罪科刑法條全文：
個人資料保護法第19條
非公務機關對個人資料之蒐集或處理，除第6條第1項所規定資料
外，應有特定目的，並符合下列情形之一者：
一、法律明文規定。
二、與當事人有契約或類似契約之關係，且已採取適當之安全措
    施。
三、當事人自行公開或其他已合法公開之個人資料。
四、學術研究機構基於公共利益為統計或學術研究而有必要，且
    資料經過提供者處理後或經蒐集者依其揭露方式無從識別特
    定之當事人。
五、經當事人同意。
六、為增進公共利益所必要。
七、個人資料取自於一般可得之來源。但當事人對該資料之禁止
    處理或利用，顯有更值得保護之重大利益者，不在此限。
八、對當事人權益無侵害。
蒐集或處理者知悉或經當事人通知依前項第7款但書規定禁止對
該資料之處理或利用時，應主動或依當事人之請求，刪除、停止
處理或利用該個人資料。
個人資料保護法第41條
意圖為自己或第三人不法之利益或損害他人之利益，而違反第6
條第1項、第15條、第16條、第19條、第20條第1項規定，或中央
目的事業主管機關依第21條限制國際傳輸之命令或處分，足生損
害於他人者，處5年以下有期徒刑，得併科新臺幣1百萬元以下罰
金。